【裁判字號】    89,易,4648
【裁判日期】    891226
【裁判案由】    偽造文書
【裁判全文】
臺灣高雄地方法院刑事判決                        八十九年度易字第四六四八號
    公  訴  人  臺灣高雄地方法院檢察署檢察官
    被      告  丁○○
右列被告因偽造文書案件，經檢察官提起公訴（八十九年度偵字第二０二四三號），
本院判決如左：
    主  文
丁○○共同行使偽造私文書，足以生損害於公眾及他人，處有期徒刑伍月。
扣案之編號000000000號乙○○名義中華民國籍護照壹本、編號Ｑ二五五九
六七號乙○○名義香港特別行政區多次入境許可證壹本，身分證統一編號Ｚ0000
00000號乙○○名義中華民國國民身分證上之「丁○○」照片壹張，條碼編號Ｚ
000000000號「中華民國普通護照申請書」之乙○○署押貳枚，均沒收。
    事  實
一、丁○○係中國大陸遼寧省瀋陽市人，於民國八十八年十一月十八日與中華民國籍
    之男子謝新恭結婚，並於八十九年三月十八日以結婚探親為由來台，停留期限為
    六個月，詎丁○○為規避上開期限方便進出我國，竟與甲○○（另行偵查）、綽
    號「小寶」之真實年籍不詳成年男子，共同基於偽造文書之犯意聯絡及行為分擔
    ，於八十九年八月間某日，由丁○○以十五萬元之代價提供其照片八張，交予小
    寶並轉交甲○○，再由甲○○將丁○○之照片連同其因從事借貸而取得之乙○○
    國民身分證，交予綽號「阿德」之人將丁○○之照片換貼於乙○○之國民身分證
    上而變造完成該項證件，完成後即交由甲○○，由其將上開變造之身分證連同周
    麗菁照片，於八十九年八月二十一日委託不知情之春天旅行社股份有限公司業務
    員，向外交部申請護照，偽以乙○○之名義，並代填條碼編號Ｚ0000000
    00號「中華民國普通護照申請書」之私文書，偽簽其署押二枚於上開申請書，
    持向外交部申請護照而行使，並使承辦之公務員將前開不實事項登載於其職務上
    所掌公文書上，同時製發貼有「丁○○」照片編號000000000號乙○○
    名義之中華民國籍護照一本，復由甲○○持上開護照申辦編號Ｑ二五五九六七號
    乙○○名義香港特別行政區多次入境許可證一本，足生損害入出境管理局對於入
    出境之管理、外交部核發護照之正確性及乙○○本人。甲○○取得上開護照及入
    境許可證後，於八十九年九月六日下午二時許，持上開證件與丁○○在高雄小港
    國際機場會合，並由甲○○陪同丁○○欲搭乘華航ＣＩ六二七班次出境前往香港
    ，而於八十九年九月六日下午四時許，丁○○持上開護照交由查驗人員丙○○審
    查時，當場遭識破，始知上情，並扣得上開護照及香港特別行政區多次入境許可
    證各一本。。
二、案經內政部警政署航空警察局移請台灣高雄地方法院檢察署檢察官偵查起訴。
    理  由
一、右揭事實業據被告丁○○迭次於警偵訊中及本院審理時坦承不諱，核與證人甲○○、丙○○所證述情節相符，復有扣案之上開偽造「乙○○」名義之國民身分證
    影本乙份、「中華民國普通護照申請書」影本乙份及貼有「丁○○」照片編號0
    00000000號乙○○名義之中華民國籍護照、編號Ｑ二五五九六七號乙○○名義香港特別行政區多次入境許可證各一本在卷可稽，被告自白與事實相符，
    堪信為真實。本件事證明確，被告犯行洵堪認定。
二、核被告所為，係犯護照條例第二十三條第二項之行使偽造國民身分證以供申請護
    照罪、刑法第二百十六條、第二百十二條之行使變造身分證罪及第二百十六條、
    第二百十條之行使偽造私文書罪、第二百十六條、第二百十四條之行使使公務員
    登載不實於職務上所掌之公文書罪。又護照條例第二十三條之規定，業於八十九
    年五月十七日經修正公布，是以，依被告犯罪之時點本應從新修正護照條例之規
    定處斷，合先敘明。被告就上開犯行與甲○○、綽號「小寶」之成年男子有犯意
    聯絡及行為分擔，為共同正犯。又被告偽造署押係偽造私文書之部分行為，復偽
    造私文書、變造特種文書、使公務員登載不實之低度行為皆為行使之高度行為吸
    收，均不另論罪；被告所犯上開行使變造身分證罪與行使變造國民身分證以供申
    請護照罪間，有一行為而觸犯數罪之想像競合關係，為想像競合犯，應依刑法第
    五十五條之規定，從一重之行使變造國民身分證以供申請護照罪處斷；又其所利
    用不知情之旅行社職員偽造「乙○○」名義填寫「中華民國普通護照入出境許可
    申請書」私文書，並偽簽乙○○之署押於其上用以辦理護照，而使外交部承辦公
    務員登載不實於職務上所掌公文書並發給護照，係屬間接正犯；又數次行使使公
    務員登載不實於職務上所掌公文書之中華民國護照於海關及申辦香港特別行政區
    多次入境許可證，時間緊接，觸犯構成要件相同之罪，顯係基於概括犯意反覆為
    之，為連續犯，應依刑法第五十六條規定以一罪論，並加重其刑。再被告前開行
    使偽造國民身分證以供申請護照、行使偽造私文書及連續行使使公務員登載不實
    於職務上所掌之公文書犯行間，具有方法結果之牽連關係，應從一重之行使偽造
    私文書罪處斷。至於公訴人雖未起訴被告行使變造國民身分證以供申請護照罪、
    偽造及行使私文書部分之犯行，惟此部分與公訴人起訴部分有方法結果之牽連犯
    裁判上一罪關係，已如前述，本院自得一併審酌。爰審酌被告犯罪動機、目的、
    所生危害及犯罪後態度等一切情狀，量處如主文所示之刑。至於扣案之編號00
    0000000號乙○○名義中華民國籍護照一本、編號Ｑ二五五九六七號乙○○名義香港特別行政區多次入境許可證一本，皆為被告所有，且係犯罪所得之物
    ，業據被告陳明在卷，應依刑法第三十八條第一項第三款規定予以宣告沒收，至
    於身分證統一編號Ｚ000000000號乙○○名義中華民國國民身分證上之
    「丁○○」照片一張，為被告所有且供犯罪所用之物，雖均未扣案，惟不能證明
    業已滅失，應依刑法第三十八條第一項第二款規定予以宣告沒收。另之上開「中
    華民國普通護照申請書」內「乙○○」署押二枚，則應依刑法第二百十九條之規
    定，亦宣告沒收之。另上開護照中乙○○之署押，因該護照已依法沒收，即無庸
    另依刑法第二百十九條之規定沒收。
據上論斷，應依刑事訴訟法第二百九十九條第一項前段，護照條例第二十三條第二項
，刑法第十一條前段、第二十八條、第五十六條、第二百十條、第二百十二條、第二
百十四條、第二百十六條、第二百十九條、第五十五條、第三十八條第一項第二款、
第三款、第九十五條，罰金罰鍰提高標準條例第一條前段，判決如主文。
中        華      民      國     八十九     年    十二    月  二十六    日
                                     臺灣高雄地方法院刑事第二庭
                                         法  官  廖  建  瑜
右正本證明與原本無異。
如不服本判決，應於判決送達後十日內，向本院提出上訴狀。
                                         書記官  歐  文  政
中    華    民    國      八十九      年      十二      月      三十    日
附錄論罪科刑法條：
護照條例第二十三條
偽造、變造國民身份證以供申請護照，足以生損害於公眾或他人者，處五年以下有期
徒刑、拘役或併科新臺幣五十萬元以下之罰金。行使前項文書者，亦同。
將國民身份證交付他人或謊報遺失，以供冒名申請護照者，處五年以下有期徒刑、拘役或
科或併科新臺幣十萬元已下之罰金。前項冒用名義者，亦同。
受託申請護照，明知第一項至第四項事實或偽造、變造或冒用之照片，仍代申請者，處五
年以下有期徒刑、拘役或科或併科新臺幣十萬元以下之罰金。
刑法第二百十條
偽造、變造私文書，足以生損害於公眾或他人者，處五年以下有期徒刑。
刑法第二百十六條
行使第二百十條至第二百十五條之文書者，依偽造、變造文書或登載不實事項或使登
載不實事項之規定處斷。


司法院資訊處製作；財團法人民間司法改革基金會備份。
